臺灣桃園地方法院刑事判決　　　　　　　100年度易字第698號
公　訴　人　臺灣桃園地方法院檢察署檢察官
被　　　告　吳奇霖
上列被告因恐嚇案件，經檢察官提起公訴（100 年度偵字第5152
號），本院判決如下：
    主  文
吳奇霖以加害生命、身體之事，恐嚇他人致生危害於安全，處有
期徒刑月，如易科罰金，以新臺幣壹仟元折算壹日。
    事  實
一、吳奇霖因與林渝軒存有保險業務糾紛，竟基於恐嚇之犯意，
    於民國100 年1 月25日下午4 時20分許，至址設桃園縣桃園
    市○○路242 之1 號10樓林渝軒所任職之富邦人壽保險股份
    有限公司（下稱富邦公司）尋覓林渝軒，惟因林渝軒外出不
    在富邦公司，吳奇霖遂開始叫囂，並向林渝軒之同事詢得林
    渝軒辦公室桌位後，即取出其所攜帶之菜刀往林渝軒座位辦
    公桌桌面砍下，並留下「林渝軒，本人吳奇霖，你跑得了今
    天跑不了明天，0000000000，回來請你回電」等內容之字條
    1 紙在林渝軒之辦公桌上，再往林渝軒之辦公桌上噴吐檳榔
    汁，而以此加害於生命、身體之事，致在場之林渝軒同事盧
    廣茂等5 至8 人心生畏怖，致生危害於安全，並致林渝軒於
    同日晚間7 時許於本件吳奇霖涉嫌恐嚇案件在桃園縣政府警
    察局桃園分局同安派出所製作調查筆錄時，得知吳奇霖上開
    砍辦公桌、留字條、吐檳榔汁之行為後，心生畏懼，而致生
    危害於安全。嗣員警據報前往處理，當場於上址富邦公司查
    獲吳奇霖，並扣得上開菜刀1 把，而悉上情。
二、案經林渝軒訴由桃園縣政府警察局桃園分局報請臺灣桃園地
    方法院檢察署檢察官偵查起訴。
    理  由
壹、程序方面說明
    按最重本刑為3 年以下有期徒刑、拘役或專科罰金之罪，及
    刑法第320 條、第321 條之竊盜罪，經第二審判決者，不得
    上訴於第三審法院，刑事訴訟法第376 條第1 款、第2 款定
    有明文。又除簡式審判程序、簡易程序及第376 條第1 款、
    第2 款所列之罪之案件外，第一審應行合議審判，96年3 月
    21日公布、同年月23日施行之刑事訴訟法第284 條之1 定有
    明文。本件被告吳奇霖係犯刑法第305 條之恐嚇危害安全罪
    （詳後述），依上開規定得行獨任審判，核先敘明。
貳、證據能力方面
    按被告以外之人於審判外之言詞或書面陳述，除法律有規定
    者外，不得作為證據；又被告以外之人於審判外之陳述，雖
    不符合刑事訴訟法第159 條之1 至第159 條之4 之規定，而
    經當事人於審判程序同意作為證據，法院審酌該言詞陳述或
    書面陳述作成時之情況，認為適當者，亦得為證據，而當事
    人、代理人或辯護人於法院調查證據時，知有上開不得為證
    據之情形，而未於言詞辯論終結前聲明異議者，視有前項之
    同意，刑事訴訟法第159 條第1 項及第159 條之5 分別定有
    明文。查證人即告訴人林渝軒、證人盧廣茂於警詢時所為之
    陳述，雖為被告以外之人於審判外之言詞陳述，然經本院於
    審判程序提示予被告、檢察官並告以要旨，被告及檢察官均
    未聲明異議，又本院審酌上開證人於警詢之過程，查無不正
    取供之情事，故就此等審判外言詞陳述作成時之情況，應認
    為適當，依前揭法條意旨，得援為本案證據。
、事實認定方面
    訊之被告吳奇霖固坦認有如事實欄所示持菜刀砍辦公桌面、
    留字條及吐檳榔等節，惟矢口否認有何恐嚇犯行，辯稱：菜
    刀不是伊帶去的，是在現場旁邊拿出來的，檳榔汁是不小心
    嗆到吐出來的，伊沒有恐嚇林渝軒云云。經查：
一、被告如事實欄所示持菜刀砍辦公桌面、留字條及吐檳榔等事
    實，業據於本院審理時坦認無誤（見本院100 年度易字第69
    8 號卷第45頁），核與證人即告訴人林渝軒於警詢、證人盧
    廣茂於警詢及本院審理時證述之情節相符（各見臺灣桃園地
    方法院檢察署100 年度偵字第5152號偵查卷宗第14頁至第16
    頁、第17頁至第18頁，本院100 年度易字第698 號卷第41頁
    至第43頁），另有桃園縣政府警察局桃園分局扣押筆錄暨扣
    押物品目錄表、被告手寫紙條影本及現場照片各1 份在卷足
    參，並有被告持以砍桌面之菜刀1 把扣案可證，故此部分之
    事實，首堪認定。
二、另稽之證人即告訴人林渝軒於警詢時證稱：100 年1 月25日
    下午4 時許，伊人在外面約客戶談生意，伊同事盧廣茂打電
    話給伊說被告到伊辦公室找伊，當時伊人不在辦公室，被告
    就開始叫囂，並向伊同事詢問伊辦公室的桌位後，就從其隨
    身攜帶的袋子裡拿出一把菜刀砍向伊所使用的辦公桌，之後
    寫一張紙條放在伊的桌上，並在伊辦公桌上吐檳榔汁等語明
    確（見同上偵卷第14頁至第15頁）。證人盧廣茂於警詢時證
    稱：100 年1 月25日下午4 時許，被告到伊公司要找林渝軒
    ，伊同事林渝軒不在辦公室，被告就開始叫囂，並向伊的同
    事詢問林渝軒辦公室的桌位後，就從其隨身攜帶的袋子裡拿
    出一把菜刀砍向林渝軒所使用的辦公桌，之後寫一張紙條放
    在林渝軒的桌上，並在林渝軒辦公桌上吐檳榔汁等語綦詳（
    見同上偵卷第17頁至第18頁）；其於本院審理時結證：100
    年1 月25日下午4 時20分，在案發地點之桃園縣桃園市○○
    路242 之1 號10樓富邦公司內，當時伊在10樓門口櫃檯處理
    案件，伊那時候背對門口與被告，伊聽到被告進來辦公室問
    櫃檯小姐說林渝軒在不在，櫃檯小姐回答林渝軒去值班外出
    ，後來被告就說要找處經理陳慶鍊先生，當時伊記得處經理
    陳慶鍊先生為國內旅遊的事在跟旅行社洽談，處經理先沒有
    處理被告要找林渝軒的事情，然後伊就看到被告拿著菜刀問
    辦公室的同仁林渝軒的座位在何處，當時有一位溫小姐跟被
    告講林渝軒的座位，被告到林渝軒的座位以後，就從隨身所
    提的袋子裡面拿出菜刀，往林渝軒座位的辦公桌很用力砍下
    去，吐了一口檳榔汁，並留下一張紙條，紙條上面有吳奇霖
    的簽名，因此這張紙條應該就是吳奇霖所留，這過程中吳奇
    霖一直問伊同事要找林渝軒，被告找不到林渝軒，處經理在
    忙，被告還要找經理呂吉昌，這過程持續大約10至20分鐘，
    被告在這段期間都大吼大叫，伊也聽不清楚被告在說什麼，
    後來伊就走到外面陽台報警，之後就有8 位警察過來把被告
    帶走，警察來先拍照，問伊大概發生的經過，後來被告被帶
    走後，警察通知伊必須去做筆錄，10分鐘後伊就到派出所做
    筆錄，就待在派出所到晚上8 點，林渝軒大約是晚間7 點多
    到派出所做筆錄，林渝軒沒有回公司就直接到派出所做筆錄
    。林渝軒在隔天上班目睹自己辦公桌留下的情形很無奈、害
    怕，吳奇霖在辦公室的同時，有同事同時聯絡林渝軒說吳奇
    霖來找，那時林渝軒表示已經不敢接被告的電話。而且案發
    當天林渝軒到派出所做筆錄時，瞭解案發經過後，覺得非常
    害怕，林渝軒跟伊說不想再做這份工作，因為被告所為的行
    為讓林渝軒不想再做保險的相關工作，也不敢到公司為顧客
    服務。被告於案發當時所為之行為，會讓伊害怕及其辦公室
    其他同事大約5 至8 人感到害怕，擔心日後被告還會拿菜刀
    闖進來找林渝軒或其他同事造成危險等語屬實（見本院10 0
    年度易字第698 號卷第41頁至第43頁）。
三、復按所謂恐嚇，乃以將加害之事實，通知被害人，使其生畏
    懼之心為已足，凡以加害人之生命、身體、自由、名譽或財
    產，使人心生畏怖之心理者均屬之。而恐嚇之方法，包括使
    用言語、文字、動作、明示或默示等方式，且惡害通知之方
    式，直接或間接、書信或電話通知等均無不可，不以發生實
    害為必要。查被告所為上開持菜刀砍辦公桌面、留字條及吐
    檳榔等行為，已將加害之事實通知告訴人林渝軒、證人盧廣
    茂及其同事約5 至8 人，此據證人即告訴人林渝軒、證人盧
    廣茂證述如上。復觀諸被告所為之持菜刀砍辦公桌面、留字
    條及吐檳榔等行為，確足令人生生命、身體將可能遭受惡害
    ，而心生畏懼，致生危害於安全，此亦據證人盧廣茂證述明
    確如上，是被告如事實欄所示之持菜刀砍辦公桌面、留字條
    及吐檳榔等手段，以達到恐嚇目的之犯行，已堪認定。
四、至被告雖以上詞置辯，惟查，本件扣案之菜刀為被告自其隨
    身攜帶之袋子裡取出乙節，業據證人盧廣茂證述明確如上，
    且參以被告於警詢時乃明確供承扣案之菜刀為其所有（見同
    上偵卷第6 頁），則其於本院審理時翻異前詞稱該菜刀非其
    所有，是否可信，要非無疑，另衡以本件案發地點之富邦公
    司屬保險業務類之公司，而在該公司之辦公室內，當不至存
    有菜刀此類之物品，足認本件扣案之菜刀，當係被告攜至現
    場乙節無訛，被告辯稱本件扣案菜刀非其攜至現場云云，應
    屬卸責之詞，不足採信。復觀諸現場照片，被告噴吐檳榔汁
    之範圍甚大，且自噴濺痕觀之，應屬用力噴吐所產生之噴濺
    痕（見同上偵卷第32頁至第32-1頁），衡非偶然嗆到溢出之
    噴濺痕，堪徵被告辯稱檳榔汁是其不小心嗆到吐出云云，不
    足採信。又本件被告所為上開持菜刀砍辦公桌面、留字條及
    吐檳榔等行為，已足令告訴人林渝軒、證人盧廣茂及其同事
    約5 至8 人心生畏怖，致生危害於安全，此業據證人盧廣茂
    證述明確如上，又佐以社會常情，一般之人驟見他人叫囂並
    持菜刀砍辦公桌、吐檳榔汁等行為，當心生恐懼，恐危及自
    己之生命、身體安全才是，被告空言其所為之砍辦公桌面、
    留字條及吐檳榔等行為並非是恐嚇云云，自屬無稽，並不足
    採。
五、綜上所述，事證已臻明確，被告上開辯詞，不足採納，被告
    如事實欄所示之犯行，已堪認定，應依法論科。
肆、論罪科刑方面
    核被告吳奇霖如所為，係犯刑法第305 條恐嚇危害安全罪。
    。又被告以一恐嚇行為，同時恐嚇告訴人林渝軒、證人盧廣
    茂及其同事約5 至8 人，係以一行為同時觸犯二罪名，為同
    種想像競合犯。茲審酌被告僅與告訴人林渝軒存有保險業務
    糾紛，動輒恐嚇他人，所為殊值非難，犯後猶飾詞否認犯行
    ，未見悔意，兼衡被告犯罪之動機、目的、手段、所生危害
    、被告素行、智識程度及生活狀況等一切情狀，量處如主文
    所示之刑，並諭知易科罰金折算之標準，以資懲儆。扣案之
    菜刀1 把雖係被告攜至案發現場，且為供被告用以犯恐嚇罪
    所用之物，惟被告否認該菜刀為其所有，復查無證據可資證
    明該菜刀屬被告所有，又非屬違禁物，爰不為沒收之宣告。
據上論斷，應依刑事訴訟法第284 條之1 、第299 條第1 項前段
，刑法第305 條、第55條前段、第41條第1 項前段，刑法施行法
第1 條之1 第1 項、第2 項前段，判決如主文。
本案經檢察官林郁芬到庭執行職務。
中    華    民    國   100    年     9    月     5    日
                  刑事第七庭法  官  蔡羽玄
以上正本證明與原本無異。
如不服本判決，應於送達後10日內向本院提出上訴狀（應附繕本
），其未敘述上訴理由者，應於上訴期間屆滿後20日內，補提理
由書狀於本院，上訴於臺灣高等法院。
                            書記官  陳玉芳
中    華    民    國   100    年    9     月    5     日
附錄論罪科刑法條：
刑法第305條
以加害生命、身體、自由、名譽、財產之事，恐嚇他人致生危害
於安全者，處2 年以下有期徒刑、拘役或3 百元以下罰金。